【裁判字號】    97,小上,37
【裁判日期】    980623
【裁判案由】    給付管理費
【裁判全文】
臺灣高雄地方法院民事判決              97年度小上字第37號
上  訴  人  乙○○
被上訴人    太子尊邸住戶管理委員會
法定代理人  丙○○
訴訟代理人  甲○○
上列當事人間請求給付管理費事件，上訴人對於民國97年8 月21
日本院高雄簡易庭97年度雄小字第4911號第一審判決提起上訴，
本院判決如下：
    主  文
上訴駁回。
第二審訴訟費用新臺幣壹仟伍佰元由上訴人負擔。
    理  由
一、按對於小額程序之第一審裁判之上訴，非以其違背法令為理
    由，不得為之，民事訴訟法第436 條之24第2 項定有明文。
    而所謂判決違背法令，係指原判決有不適用法規或適用不當
    之情形，若僅係取捨證據、認定事實等屬於原審法院職權行
    使之事項，除有認定違法之情形外，應不生違背法令之問題
    （參見最高法院28年上字第1515號判例意旨）。次按，當事
    人於小額訴訟之第二審程序不得提出新攻擊或防禦方法；對
    於小額程序之第一審判決，依上訴意旨足認上訴為無理由，
    得不經言詞辯論為之，民事訴訟法第436 之28條、第436 條
    之29第2 款分別定有明定。
二、被上訴人起訴主張：上訴人係高雄市○○區○○段1608號建
    號建物（即門牌號碼為高雄市左營區○○○路482 號房屋）
    之區分所有權人，屬被上訴人管理之太子尊邸大樓（下稱系
    爭大樓）住戶，依系爭大樓管理公約，上訴人應繳納之管理
    費，自民國96年10月起至97年4 月止，按月以新台幣（下同
    ）1,615 元計算，應支付11,305元（1,615 元×7 個月＝11
    ,305 元） ，詎上訴人竟拒不支付，履經催繳，均未獲置理
    。爰依公寓大廈管理條例（下稱管理條例）之規定，起訴請
    求上訴人應給付11,305元，及自起訴狀繕本送達之翌日起至
    清償日止，按年息5%計算之利息。
三、上訴人則以：被上訴人管理不當、逾越權限並介入伊與訴外
    人吳翊熊間之產權糾紛，故伊拒繳管理費等語，資為抗辯。
    並聲明：被上訴人在第一審之訴駁回。
四、本件經原審審理後，認：上訴人不爭執積欠前揭管理費，而
    上訴人所負給付管理費之義務與被上訴人就系爭大樓所負之
    管理維護義務間，並無同時履行抗辯之對價關係存在，上訴
    人自不得以被上訴人管理不當、逾越權限為由，主張同時履
    行抗辯，拒絕給付管理費等語，因而判決被上訴人勝訴，並
    依職權宣告假執行。上訴人不服前揭判決，提起上訴，其上
    訴意旨略以：(一)原審判決認定伊對於積欠管理費用之數額不
    爭執，然伊曾質疑：被上訴人既已停止服務，為何仍繼續計
    算管理費。因伊僅透過被上訴人向管理公司團購服務，管理
    公司既然不提供服務，伊自無繳納管理費之義務，應認上訴
    人對此已有爭執。(二)被上訴人未依照系爭大樓管理公約第16
    條規定，禁止訪客擅自進入，顯未善盡管理之責。而原審一
    方面認被上訴人收取管理費進行修繕、管理之職務，他方面
    卻又認管理費之負擔與管理事務之進行，並無同時履行抗辯
    之對價關係，顯已違背民法第264 條同時履行抗辯之規定。
    故原審為上訴人敗訴判決，顯不合法，爰提起本件上訴等情
    。並聲明：(一)原判決廢棄。(二)被上訴人在第一審之訴駁回。
五、經查：
  (一)上訴人固曾於97年8 月21日在原審中陳稱：被上訴人公告3
    個月欠費之後就不再提供服務，為何還繼續累積欠費金額等
    語（見原卷第38頁），然並未否認伊應按月繳納管理費1,61
    5 元，且自96年10月起至97年4 月止，均未繳納管理費，而
    共計欠繳11,305元等情，自難逕依上訴人此部分之陳述，而
    認其業已爭執欠繳11,305元管理費之事實。又按，對於調解
    程序中，調解委員或法官所為之勸導及當事人所為之陳述或
    讓步，於調解不成立後之本案訴訟，不得採為裁判之基礎，
    為民事訴訟法第422 條所明定。而上訴人前揭陳述，係在調
    解程序中所為，且嗣後調解不成立之事實，有調解程序筆錄
    1 份（見原卷第38頁）在卷可憑，堪予認定。揆諸前開規定
    ，上訴人於調解程序中所為之陳述，既不得採為裁判之基礎
    ，其復未於言詞辯論期日就欠繳管理費之數額為爭執，尚難
    認原審視同上訴人自認之判斷，有何違背法令之處。
  (二)次按共用部分、約定共用部分之修繕、管理、維護，由管理
    負責人或管理委員會為之。其費用由公共基金支付或由區分
    所有權人按其共有之應有部分比例分擔之。但修繕費係因可
    歸責於區分所有權人之事由所致者，由該區分所有權人負擔
    ；又公寓大廈應設置公共基金，其來源如下：(1)起造人就公
    寓大廈領得使用執照一年內之管理維護事項，應按工程造價
    一定比例或金額提列、(2)區分所有權人依區分所有權人會議
    決議繳納、(3)本基金之孳息、(4)其他收入；公共基金應設專
    戶儲存，並由管理負責人或管理委員會負責管理。其運用應
    依區分所有權人會議之決議為之。管理條例第10條第2 項、
    第18條第1 、3 項分別定有明文。揆諸前揭規定，已堪認公
    寓大廈之區分所有權人依法即應按區分所有權人會議決議繳
    納管理費，以作為屬公寓大廈全體區分所有權人共有之公共
    基金，且管理費之給付與公寓大廈管理機關之管理行為間，
    並無基於同一契約所生之對價關係，自亦無同時履行抗辯之
    適用。是以，上訴人認被上訴人未善盡管理維護之責，縱使
    為真，核亦不得主張同時履行抗辯權，並執以拒絕給付管理
    費，故上訴人指摘原判決此部分違背法令，自不可採。
  (三)綜上所述，上訴人主張原審有前開違背法令事由，均無理由
    ，原審判決並無上訴人所指違背法令情事，上訴人提起本件
    上訴，指摘原判決不當，求予廢棄改判，顯無理由，爰不經
    言詞辯論，逕予駁回其上訴。
六、末按於小額訴訟之上訴程序，法院為訴訟費用之裁判時，應
    確定其費用額，為民事訴訟法第436 條之19第1 項、第436
    條之32第1 項所明定。本件上訴人小額訴訟之上訴，既經駁
    回，關於第二審訴訟費用自應由上訴人負擔。查本件第二審
    訴訟費用即裁判費1,500 元，應由上訴人負擔，爰併予確定
    如主文第2 項所示。
七、據上論結，本件上訴顯無理由，依民事訴訟法第436 條之29
    第2 款、第436 條之32第1 、2 項、第436 條之19第1 項、
    第449 條第1 項、第78條，判決如主文。
中    華    民    國    98    年    6     月    23    日
                  民事第五庭  審判長法  官  李昭彥
                                    法  官  洪榮家
                                    法  官  李育信
以上正本證明與原本無異。
本件不得上訴。
中    華    民    國    98    年    6     月    23    日
                                    書記官  林玉珊


司法院資訊處製作；財團法人民間司法改革基金會備份。
